臺灣高等法院刑事裁定
111年度抗字第1517號
抗  告  人
即 聲請 人  張少媛
            陳柳吟
            張蓓馨
            廖淑美
            涂德賢
            涂兆鈞
            涂兆淞
            林芳貞
            林進明
            林芯慧
            張當員
            林麗玉
            高自強
            高瑜萱
            高巧芸
            林長生
            陳麗禎
            鐘淑美
            張慶陽
            林明珠
            高祥睿
            高嘉鴻
            高深澤
            宋芳香
            林琨發
            林芝羽
            孟雨萱

            許雅涵

共      同
送達代收人  彭瑞明律師
被      告  王健發

上列抗告人因聲請扣押案件，不服臺灣臺北地方法院中華民國11
1年8月10日裁定（111年度聲字第1115號），提起抗告，本院裁
定如下：
    主  文
抗告駁回。
    理  由
一、原裁定意旨略以：依刑事訴訟法第133條第1項、第2項、第1
    33條之1第1項、第133條之2第1項、第2項、第163條第1項、
    第2項，以及法院辦理刑事訴訟案件應行注意事項第70點之8
    之規定，參照本法立法體例，認為審判中之扣押，係屬非附
    隨於搜索之扣押，應依法官保留原則，回歸同法總則編規定
    ，應向該管法院（審判中應是本案之法官）聲請核發扣押裁
    定。而法官為保全證據、沒收、追徵，雖得親自實施扣押，
    然在現行加強當事人進行主義色彩之刑事訴訟架構下，法院
    僅居於補充性、輔佐性之地位，實施扣押仍以受聲請為原則
    。查抗告人即聲請人張少媛、陳柳吟、張蓓馨、廖淑美、涂
    德賢、涂兆鈞、涂兆淞、林芳貞、林進明、林芯慧、張當員
    、林麗玉、高自強、高瑜萱、高巧芸、林長生、陳麗禎、鐘
    淑美、張慶陽、林明珠、高祥睿、高嘉鴻、高深澤、宋芳香
    、林琨發、林芝羽、孟雨萱、許雅涵（下稱抗告人等）僅係
    「告訴人」或「被害人」，核非案件之「當事人」，依刑事
    訴訟法第3條規定刑事訴訟法各條文所稱之「當事人」，並
    不包括「告訴人」或「被害人」，是以抗告人等非依法得聲
    請本院扣押被告王健發財產之人，又檢察官復未釋明被告財
    產所在而聲請扣押，卷內亦無證據足認被告有脫產可能且屬
    急迫狀況。是本件聲請，於法不合，應予駁回等語。
二、抗告意旨略以：依照本院暨所屬法院105年法律座談會刑事
    類提案第40號研討意見「乙說」可知，檢察官或被害人向法
    院聲請扣押被告財產，法院即應依職權扣押之，而本件被告
    犯證券詐偽等犯行，致抗告人等誤信鴻達積股份有限公司營
    收良好、前景可期，而於民國104年1月至105年5月間，購買
    該公司股票，而受有共計新臺幣3,901萬6,500元之損害，為
    保全追徵，請撤銷原裁定，依法扣押被告於另案「臺灣臺北
    地方法院106年度裁司權字第1471號」經法院裁定假扣押之
    財產，以及上開損害金額範圍內之財產。
三、經查：
　㈠按可為證據或得沒收之物，得扣押之；為保全追徵，必要時
    得酌量扣押犯罪嫌疑人、被告或第三人之財產；又非附隨於
    搜索之扣押，除以得為證據之物而扣押或經受扣押標的權利
    人同意者外，應經法官裁定；偵查中檢察官認有聲請前條扣
    押裁定之必要時，應以書面記載案由、應受扣押裁定之人及
    扣押標的，並敘述理由，聲請該管法院裁定，刑事訴訟法第
    133條第1、2項、第133條之1第1項、第133條之2第1 項分別
    定有明文。又按法院得於審判期日前，為搜索、扣押及勘驗
    ；案件於第一審法院審判中，被告或辯護人認為證據有保全
    之必要者，得在第一次審判期日前，聲請法院或受命法官為
    保全證據處分。遇有急迫情形時，亦得向受訊問人住居地或
    證物所在地之地方法院聲請之。檢察官或自訴人於起訴後，
    第一次審判期日前，認有保全證據之必要者，亦同，同法第
    277條、第219條之4第1項、第2項亦分別定有明文。是依上
    開規定，刑事訴訟法並未賦予「告訴人」可以聲請法院，對
    於犯罪嫌疑人、被告或第三人，為扣押財產裁定之權利；申
    言之，縱為聲請，亦僅在於促使法院依職權發動而已。從而
    ，告訴人既無上開聲請扣押之權，倘提出聲請，除法院斟酌
    案情結果，亦認確有扣押之必要，而無庸再為無益之駁回者
    外，應認其聲請為不合法（最高法院107年台抗字第482號裁
    定參照）。
　㈡查被告因違反證券交易法等案件，經檢察官提起公訴，現由
    臺灣臺北地方法院（下稱原審法院）以108年度金重訴字第2
    號審理中（下稱本案）。抗告人等於原審法院審理中，提出
    扣押被告財產之聲請，依前開說明，其聲請即於法不合。原
    審裁定於理由欄中敘明，刑事訴訟法並無賦予「告訴人」或
    「被害人」得聲請法院對被告為扣押財產之權，抗告人等之
    本件聲請，其性質當僅屬促使原審法院注意本案有無扣押被
    告財產之必要，而裁定駁回抗告人等之聲請，經核尚無不合
    。
四、綜上所述，抗告人等之抗告無理由，應予駁回。
據上論斷，應依刑事訴訟法第412條，裁定如主文。
中　　華　　民　　國　　111 　年　　10　　月　　13　　日
                  刑事第十庭    審判長法　官  洪于智
                                      法　官  吳麗英
                                      法　官  黃玉婷
以上正本證明與原本無異。
不得再抗告。
                                      書記官  陳靜雅
中　　華　　民　　國　　111 　年　　10　　月　　13　　日